【裁判字號】    89,易,2378
【裁判日期】    900329
【裁判案由】    台灣地區與大陸地區人民關係條例等
【裁判全文】
臺灣臺北地方法院刑事判決                        八十九年度易字第二三七八號
    公  訴  人  臺灣臺北地方法院檢察署檢察官
    被      告  丁○○
    選任辯護人  李清泉律師
右列被告因違反台灣地區與大陸地區人民關係條例案件，經檢察官提起公訴（八十九
年度偵字第一七一三五號），本院判決如左：
    主  文
丁○○違反不得僱用大陸地區人民在台灣地區從事未經許可之工作之規定，科罰金新
台幣伍萬元，如易服勞役，以新台幣玖佰元即銀元佰元折算壹日。
    事  實
一、丁○○明知大陸地區人民丙○○係未經依法申請許可偷渡入境台灣地區，違反國
    家安全法之犯人，竟自民國八十八年十月中旬起至同年十一月上旬止，僱用丙○○在台北縣新店市一帶之工地，從事板模工作，薪資每日新台幣（下同）一千元
    ，並提供膳宿，而非法藏匿。嗣於八十九年二月十二日下午二時三十分許，在台
    北市○○路一二四號前查獲丙○○後循線查獲。
二、案經宜蘭縣警察局移送台灣台北地方法院檢察署檢察官偵查起訴。
    理  由
一、訊據被告丁○○矢口否認涉有右揭犯行，辯稱：伊帶丙○○到工地，是工地老闆
    僱用他，丙○○來時，自稱是澳門人，總共工作四天，到第四天伊問丙○○到底
    是否澳門人，他才承認他是大陸人，頭兩天薪水是伊轉發的，後兩天丙○○未領
    薪水，因伊要丙○○自己跟老闆領等語。經查：
（一）丙○○係自大陸地區福建省平潭縣東澳鎮海邊偷渡來台之大陸地區人民，於自
      八十八年十月二日上岸後，自同年十月中旬起至同年十一月上旬止，居住在被
      告台北縣新店市住處或工地，三餐由被告供應，並受僱於被告，在台北縣新店
      市一帶之工地從事板模工作等情，業據證人即大陸地區人民丙○○於警訊、檢
      察官偵查及本院囑託福建金門地方法院訊問時堅證不移（見警卷丙○○偵訊筆
      錄、八十九年度偵字第一七一三五號卷第十頁至第十二頁及本院囑託福建金門
      地方法院九十年一月九日訊問筆錄），並經本院勘驗福建金門地方法院當日訊
      問之錄音帶，其內容與該囑託訊問筆錄之內容大致相符，且丙○○使用國語口
      音，並無港澳或其他特別口音等情無訛，有本院九十年三月十二日勘驗筆錄在
      卷可稽，復有非法入境大陸人民清查表、查獲大陸人民偷渡入境初步偵訊筆錄
      （見警卷）在卷可按，堪信屬實。
（二）雖被告辯稱：並無僱用大陸地區人民丙○○，而係工地老闆所僱用云云。然被
      告於警訊時否認有僱用丙○○（見警卷被告筆錄），於檢察官偵查時則坦承僱
      用丙○○工作三、四天（偵前述偵卷第十頁），於本院審理時先稱「應該是我
      有僱傭（用）丙○○」，繼則改稱「是我帶他到工地，老闆僱傭（用）他」（
      見本院八十九年十一月二十三日筆錄第二頁），復又供稱「我確實給他的工錢
      是三千多元」等語（見本院九十年三月十二日筆錄第四頁），已見被告辯辭反
      覆，不足採信。而辯護意旨狀所謂：被告與丙○○同在甲○○處工作兩天，被
      告僅有轉發丙○○每天應領工資二千三百元扣減七百元後之兩天工資，共計三
      千二百元，嗣又攜同丙○○至乙○○工地，並向丙○○表明工資直接向乙○○
      領取，工作至第二天，發現丙○○不是澳門人而是大陸偷渡客，因被告怒稱要
      報警抓他，丙○○未領工資即去向不明等語（見八十九年十一月十五日辯護意
      旨狀第二頁至第四頁），若認屬實，益證被告確有僱用大陸地區人民丙○○，
      並非工地老闆所僱用，是被告所辯，亦不足採。又甲○○、乙○○二人，經本
      院傳喚到庭，渠二人雖稱被告確有帶同一人至渠等工地工作各二天，但均證稱
      不知被告所帶之人為何人（見本院九十年一月十八日筆錄第二頁至第三頁及八
      十九年十二月十九日筆錄第四頁），已不足為丙○○確曾經被告帶同至甲○○
      、乙○○處工作各兩天之佐證。且證人乙○○並證稱：伊沒有管錢，被告實際
      上工五、六天，一開始是被告自己來，後來人手不夠，被告再帶一澳門人來工
      作兩天等語（見前述乙○○筆錄第三頁），則證人乙○○既稱其無管錢，被告
      何能要求丙○○向乙○○領取工資，乙○○又何能知悉丙○○有無領取工資，
      且被告既先帶同丙○○在甲○○處工作兩天，而當時丙○○係住於被告新店住
      處或工地，三餐由被告供應，已如前述，並為辯護意旨狀所明言（見前述辯護
      意旨狀第二頁），被告豈有可能帶同丙○○在甲○○處工作兩天後，任留丙○○在其住處或工地賦閒三、四天（此為前開乙○○所證被告一開始獨自一人在
      其工地工作之日數）後，再帶丙○○至乙○○處工作兩天，顯與常情不合。足
      見被告及辯護意旨狀所謂：被告僅帶同丙○○至甲○○、乙○○處工作各兩天
      ，被告並無僱用丙○○，而係工地老闆僱用一節，不足採信，應以證人丙○○
      前揭堅證情節為可採。
（三）又被告辯稱：伊不知丙○○係大陸地區人民等語，辯護意旨狀並認：丙○○就
      被告知否其為大陸地區人民所為證詞純屬臆測等情。第查，證人丙○○於警訊
      及檢察官偵查初問時，證稱：不知被告知否其為大陸人等語（見警卷丙○○筆
      錄及前述偵卷第十一頁正面），固屬證人丙○○個人意見之詞，但經檢察官再
      問被告與丙○○見面時之對話內容，丙○○證稱：「．．他（按指被告）說看
      得出來我（即丙○○）是大陸人．．」等語（見前述偵卷第十二頁正面），於
      本院囑託訊問時仍結證稱：「．．我對他（即被告）說我是澳門人，後來丁○○（即被告）一看我對我說我是大陸人．．」等語（見本院囑託訊問筆錄），
      是證人丙○○就其與被告間之對話內容，證述：被告說看得出伊係大陸人等語
      ，即非證人丙○○個人意見之詞，而係對過去事實有所證述，並非不可採信，
      是辯護意旨所認，尚有誤會。又丙○○並無港澳口音等情，業經本院勘驗福建
      金門地方法院受託訊問之庭訊錄音帶無訛，製有勘驗筆錄在卷可稽，已如前述
      ，而被告僱用丙○○之日數長達約二十日（縱如被告坦承帶同丙○○工作之日
      數亦達四日之久），並非短暫，其間丙○○並居住在被告台北縣新店市住處或
      工地，三餐復由被告供應，已如前述，被告猶辯稱：其不知丙○○係大陸人等
      語，即難認與常情相符。是被告辯稱伊不知丙○○係大陸人云云，顯係事後卸
      責之詞，不足採信。
（四）另辯護意旨狀認為：證人丙○○就其偷渡入境日期、認識被告地點及過程、領
      取工資數額等情，證詞矛盾，不足採信。然丙○○於八十九年二月十二日被查
      獲時，查獲單位所製「查獲大陸人民偷渡入境初步偵訊筆錄」（見警卷），係
      以制式例稿分上下兩欄記載，上欄「偵訊（清查）項目」所載問題均係事先所
      印製者，下欄題為「瞭解記載內容」，記載上欄問題之答案，通觀該「偵訊筆
      錄」內並無被訊問人簽名，僅有於更正處按指印，其內容與筆跡，復與警方解
      送丙○○至內政部警政署大陸地區人民宜蘭處理中心收容函所附之「非法入境
      大陸人民清查表」（見警卷）所載內容與筆跡大致相符，足見前述「查獲大陸
      人民偷渡入境初步偵訊筆錄」製作之目的與該「非法入境大陸人民清查表」製
      作之目的相同，不過為警方用以確認丙○○確係偷渡入境之大陸地區人民，記
      載當時所瞭解之初步情形，據為解送丙○○至大陸地區人民處理中心收容之依
      據，並無就丙○○確實入境日期並受僱之情形詳加訊問後，令丙○○就本案或
      其他相關待證事實有所供述，其可信性之擔保較低，嗣丙○○既就其偷渡入境
      日期、居住處所及受僱於案外人黃炳崇情形，於八十九年三月十四日警訊、同
      年九月十九日檢察官偵查及本院囑託訊問並具結後詳加證述，而此證述內容復
      均相同，自應以其於檢警偵訊及本院囑託訊問並具結後所為證述之內容，堪以
      採信，是丙○○於檢警偵訊及本院囑託訊問時證述：其於八十八年十月二日即
      已偷渡來台，自同年十月中旬起至同年十一月上旬止，受僱於被告，在台北縣
      新店市一帶之工地從事板模工作等情，堪信屬實。又丙○○於警訊時證述：其
      上岸後由台灣蛇頭載至基隆市下車，後在「一處不詳工地」打雜工，並在該工
      地結識被告，後打電話給被告詢問有無工作可做等語（見警訊丙○○筆錄），
      既無指其在下車之「基隆市」打工，亦未否定其係經由他人介紹結識被告，是
      與其於檢察官訊問時證稱：遇到被告之前，在新店作工等語（見前揭偵卷第十
      頁背面），並無齟齬，且與其於本院囑託訊問時結證稱：到達台灣後分別在萬
      華及汐止上過班等語（見本院囑託訊問筆錄），僅證述其曾在萬華及汐止等地
      工作，並未證稱其受僱於被告前係在萬華及汐止工作等情，並無扞恪，復與其
      於本院囑託訊問時證稱：是透過一個前老闆介紹過去的等語，更無矛盾。至證
      人丙○○所稱領取工資數額，於檢察官偵查初問時，固有證述：有領被告一次
      工資幾千元等語，但並緊接證述：作了半個多月等語（均見前述偵卷第十一頁
      正面），經檢察官再問所稱領取工資為何與警訊時所說不同，證人丙○○即證
      述：「確是一天一千元，作二十天，向他（即被告）領二萬元」等語（見前述
      偵卷第十一頁背面），於本院囑託訊問時，復結證稱：「八十八年十月中旬受
      僱於丁○○（即被告）約二十天左右」、「我受僱於丁○○時他給我薪水二萬
      多元」等語（見本院囑託訊問筆錄），是堪認證人丙○○前揭領取工資幾千元
      之供證，業經其更正，仍堪採信，並非矛盾。
（五）綜前所述，本件事證明確，被告犯行堪以認定。
二、按人民入出境台灣地區，應向內政部警政署入出境管理局申請許可，未經許可者
    ，不得入出境，為國家安全法第三條第一項、同法施行細則第二條所明定；又僱
    用大陸地區人民在台灣地區從事未經許可之工作，不得為之，台灣地區與大陸地
    區人民關係條例第十五條第四款亦有明文。本案丙○○係大陸地區人民，未經申
    請許可，擅自偷渡入境台灣地區，為觸犯國家安全法第六條第一項之罪之犯人，
    被告明知竟予僱用從事未經許可之工作，並提供住宿藏匿。核其所為，係犯刑法
    第一百六十四條第一項之藏匿犯人罪及台灣地區與大陸地區人民關係條例第八十
    三條第一項之僱用大陸地區人民在台灣地區從事未經許可之工作罪。被告所犯上
    開二罪間，有方法結果之牽連關係，為牽連犯，應依刑法第五十五條從一重之僱
    用大陸地區人民從事未經許可工作罪處斷。爰審酌被告犯罪之動機、目的、犯人
    之生活狀況、品行、智識程度、犯後仍飾詞圖卸刑責之態度等一切情狀，量處如
    主文所示之刑，並諭知易服勞役之折算標準。
據上論斷，應依刑事訴訟法第二百九十九條第一項前段，臺灣地區與大陸地區人民關
係條例第八十三條第一項，刑法第十一條前段、第一百六十四條第一項、第五十五條
、第四十二條第二項，罰金罰鍰提高標準條例第一條前段、第二條，現行法規所定貨
幣單位折算新臺幣條例第二條，判決如主文。
本案經檢察官孟令士到庭執行職務
中      華      民      國    九十      年      三      月    二十九    日
                                      臺灣臺北地方法院刑事第三庭
                                          法  官  劉  台  安
右正本證明與原本無異。
如不服本判決，應於判決送達後十日內，向本院提出上訴狀。
                                          書記官  張  汝  琪
中      華      民      國    九十      年      三      月      三十    日
附錄本案論罪科刑法條全文
台灣地區與大陸地區人民關係條例第八十三條
違反第十五條第四款或第五款規定者，處二年以下有期徒刑、拘役或科或併科新台幣
三十萬元以下罰金。
意圖營利而違反第十五條第五款規定者，處三年以下有期徒刑、拘役或科或併科新台
幣六十萬元以下罰金。
法人之代表人、法人或自然人之代理人、受僱人或其他從業人員，因執行業務犯前二
項之罪者，除處罰行為人外，對該法人或自然人並科以前三項所定之罰金。但法人之
代表人或自然人對於違反之發生，已盡力為防止行為者，不在此限。


司法院資訊處製作；財團法人民間司法改革基金會備份。
